【裁判字號】    99,上更(二),81
【裁判日期】    990708
【裁判案由】    違反貪污治罪條例
【裁判全文】
臺灣高等法院臺南分院刑事判決      99年度上更(二)字第81號
上  訴  人  臺灣臺南地方法院檢察署檢察官
上  訴  人
即  被  告  甲○○
指定辯護人  本院公設辯護人  丙○○
上列上訴人因被告違反貪污治罪條例案件，不服臺灣臺南地方法
院96年度訴字第785號中華民國97年12月26日第一審判決（起訴
案號：臺灣臺南地方法院檢察署96年度偵字第4608號、第4950號
、第5557號、第8983號），提起上訴，判決後經最高法院第二次
發回更審，本院判決如下：
    主  文
原判決關於甲○○部分撤銷。
甲○○依法令服務於國家所屬機關而具有追訴職務之人員，對於
職務上之行為，收受賄賂，處有期徒刑柒年肆月，褫奪公權參年
，收受賄賂所得新台幣壹拾伍萬元應予追繳沒收，如全部或一部
無法追繳時，以其財產抵償之。又公務員假借職務上之權力，以
詐術使第三人得財產上不法之利益，處有期徒刑捌月，減為有期
徒刑肆月。應執行有期徒刑柒年陸月，褫奪公權參年，收受賄賂
所得新台幣壹拾伍萬元應予追繳沒收，如全部或一部無法追繳時
，以其財產抵償之。
    事  實
一、甲○○原為臺灣南投地方法院檢察署檢察官，為刑法第125
    條所規定「有追訴犯罪職務之公務員」，係依法令服務於國
    家司法機關而具有法定職務權限之公務員，於民國93年10月
    至94年3月間偵辦忠財營造有限公司（下稱忠財公司）涉嫌
    虛報人頭陳金洲薪資逃漏稅捐之違反稅捐稽徵法案件（93年
    度他字第815號、94年度偵字第1270號），於偵訊時發現忠
    財公司實際負責人方德福係前立法委員方醫良之子，即當場
    向方德福表示認識其父方醫良，方德福因恐該案被起訴，又
    聽聞承辦檢察官甲○○表示認識其父，遂央請其父設法為其
    擺平案件，惟方醫良並不認識甲○○，遂透過時任其助理之
    陳忠煌，經由劉繁致與跟甲○○交往密切之黃昶明（原名黃
    國南，與劉繁致昔日同為臺灣高雄地方法院檢察署之同事，
    上開陳忠煌、劉繁致及黃昶明3人經臺灣臺南地方法院檢察
    署檢察官於96年6月9日以95年度偵字第18098號、96年度偵
    字第4950號、8983號為緩起訴處分；方醫良經審理後，認定
    縱其基於行賄甲○○之意思而交付賄賂，因其並非以公務員
    違背職務行為為行賄對象，並不該當貪污治罪條例之行賄罪
    名，經原審法院判決、本院98年上訴字第190號判決、最高
    法院98年度台上字第4195號判決無罪確定）取得聯絡，渠等
    共同基於行賄之犯意聯絡，由黃昶明向甲○○表示，方醫良
    等人欲行賄擺平上開案件之意。甲○○於偵辦前述稅捐稽徵
    法之案件中，明知稅捐稽徵法並無處罰法人之條文，且方德
    福為忠財公司實際負責人，忠財公司無法成為稅捐稽徵法追
    訴之被告，本應以方德福或該公司相關承辦報稅人員為偵查
    對象，因甲○○之薪水支付家計及家中所負債務尚有不足，
    其汽車又發生車禍亟需修護，黃昶明又告知方醫良等欲行賄
    擺平官司之事，認有機可乘，竟基於對於職務上之行為收受
    賄賂之犯意，向黃昶明表示該案之證據對方德福有利，該賄
    賂案可以接等語，黃昶明獲此承諾後，即與方醫良所委託之
    陳忠煌、劉繁致等人，在劉繁致位於臺南市○○路○段51巷3
    弄2號家中商議期約：由方醫良交付賄款23萬元，其中20萬
    元由甲○○與黃昶明朋分，另3萬元則答謝劉繁致，該案則
    由甲○○負責為不起訴處分。該協商除劉繁致對於提議中分
    3萬元酬謝伊部分當場表示拒絕外，其餘部分再經劉繁致建
    議改為18萬元而取得共識。嗣於93年12月某日晚間，甲○○
    與黃昶明在臺南縣永康市○○路之「烏家莊餐廳」用餐時，
    黃昶明打電話給方醫良告知其與甲○○在該處，方醫良遂邀
    陳忠煌同往，惟因方醫良及陳忠煌2人均未見過甲○○擔心
    受騙，遂共同赴臺南市○○路「小東海產店」，邀時在該海
    產店吃飯之劉繁致同赴「烏家莊餐廳」，與甲○○、黃昶明
    等人見面，俟黃昶明向方醫良等人引見過甲○○後，方醫良
    即約陳忠煌、劉繁致與黃昶明在該餐廳門口商議行賄金額，
    雙方討價還價後最後以18萬元達成合意，因方醫良當天僅帶
    10萬元，遂先將該10萬元現金交給劉繁致轉交給黃昶明，方
    醫良並應允其餘8萬元稍後再付，黃昶明收受該筆現金後，
    即基於行賄之故意，在「烏家莊餐廳」廁所內將該10 萬元
    交付給甲○○，甲○○則基於對於職務上之行為收賄之故意
    收受該筆賄賂。翌日，黃昶明又打電話給劉繁致要求其催促
    方醫良交付餘款8萬元，劉繁致遂打電話給陳忠煌輾轉催促
    方醫良交付餘款，一週後方醫良即約陳忠煌、劉繁致與黃昶
    明3人在臺南市○○路「吃吃喝喝海產店」吃飯，將餘款8萬
    元現金交給黃昶明，隔2、3日後之週六晚上10時左右，黃昶
    明再承前犯意，在高雄市六合夜市「今日蛇園」另交付5萬
    元賄賂給甲○○，甲○○亦承前犯意收受該筆賄賂，餘3萬
    元由黃昶明收受作為幫方醫良行賄之酬勞。
二、甲○○之友人嚴春霖駕駛車號Ｗ8－5959號之自小客車，於
    94年8月23日13時20分許載其老闆朱文財律師由南投行經國
    道3號高速公路前往高雄縣美濃鎮途中，因超速為內政部警
    政署國道公路警察局第八警察隊（以下簡稱第八警察隊）告
    發(告發單號碼：公警局交字第Z00000000號)。嚴春霖遂向
    甲○○請託，委請甲○○以檢察官之身分代為處理上開交通
    違規事項，以免遭主管單位逕行舉發而需繳交罰款。甲○○
    明知上情，仍基於詐欺犯意，並【假借檢察官執行公務之車
    輛超速依法免罰之權力】，於94年8月31日，在臺灣南投地
    方法院檢察署（以下簡稱南投地檢署）之便箋上書寫：「王
    （應係【黃】之誤）隊長道立勛啟：本人於94.8.23日下午
    ，因臨時須趕赴現場，不及調派公務車，請友人駕車急載前
    往，不慎超速貴轄遭攔，時值本人車內午息，未及時建請免
    予開罰，是否可請貴隊長代轉請准免予受罰。弟甲○○敬上
    」等【虛構事實】文詞，並蓋用「檢察官甲○○」圓形橡皮
    職章後，寄送予第八警察隊黃道立隊長。該隊收到便箋後，
    誤信為檢察官為執行公務之順遂，致發生行車超速情形，乃
    依據內政部警政署74年11月23日警署刑司字第92946號函釋
    「情治單位之偵防車執行偵防任務需要而超速，且經單位主
    管查證屬實，可免予處罰。」，及高速公路及快速公路交通
    管制規則第5條第1項前段、第2項「汽車行駛高速公路及快
    速公路，應依速限標誌指示。在高速公路及快速公路上執行
    任務之……警備車……，其行車速率不受前項規定之限制…
    …」之規定，而於94年9月6日以公警八交字第0000000000號
    函致交通部公路總局臺中區監理所南投監理站（以下簡稱南
    投監理站），函文內載：本隊於94年8月23日以公警局交字
    第Z00 000000號違規通知單舉發Ｗ8－5959號車超速違規乙
    案，王檢察官朝震先生稱：「因臨時須趕赴現場，不及調公
    務車，請友人駕車急載前往，不慎超速」乙節，本隊謹予同
    意撤銷，請貴站卓處，檢附違規單影本1份等語。而南投監
    理站依據前揭第八警察隊函文，再參以違反道路交通管理事
    件統一裁罰基準及處理細則第6條：「道路交通管理之稽查
    ，違規紀錄，由交通勤務警察，或依法令執行交通稽查任務
    人員執行之。公路主管及警察機關就其主管業務，查獲違反
    道路交通管理之行為者，應本於職權舉發或處理之。」及第
    43條第1項：「違反道路交通管理事件之裁決，應參酌舉發
    違規事實、違反情節、稽查人員處理意見及受處分人陳述，
    依基準表裁處，不得枉縱或偏頗」之規定，即據以辦理撤銷
    嚴春霖之上開罰單，使嚴春霖獲得免除依道路交通管理處罰
    條例第33條第1項第1款之規定繳納新臺幣（下同）三千元以
    上六千元以下罰鍰之利益。嗣於96年3月8日，臺灣臺南地方
    法院檢察署（下稱臺南地檢署）檢察官會同南投地檢署檢察
    官，指揮法務部調查局臺南縣調查站（下稱臺南縣調站）調
    查員與臺南地檢署黑金專組檢察事務官及支援之司法警察，
    持法院開具之搜索票，於附表所示之地點，搜索扣得如附表
    所示之物，因而循線查獲，甲○○並於偵查中自白上情屬實
    。
三、案經臺南縣調查站移送由臺灣南投地方法院檢察署簽請臺灣
    高等法院檢察署檢察長移轉臺灣臺南地方法院檢察署檢察官
    偵查起訴。
    理  由
甲、程序方面：
    本件卷附之供述及非供述證據，被告甲○○及其辯護人等於
    本院準備程序中，均表示同意有證據能力（見本院卷第65頁
    ），且本院審酌各該證據作成之情況，並無程序違法或有何
    意思不自由情形，復經原審及本院歷審、本院於審判期日就
    上開證據依法進行提示、調查、辯論，故依刑事訴訟法第15
    9條之5第1項規定，認有證據能力，合先敘明。
乙、實體方面：
壹、對於職務上之行為，收受賄賂部分：
  一、訊據上訴人即被告甲○○對伊任職於臺灣南投地方法院檢
      察署檢察官期間，曾於93年間偵辦忠財公司違反稅捐稽徵
      法案件，並於偵辦上開案件期間之93年12月某日晚間，與
      黃昶明於「烏家莊餐廳」用餐時，有與方醫良、陳忠煌、
      劉繁致碰面，黃昶明並引見方醫良、陳忠煌，嗣該案經伊
      不起訴處分部分，固不否認，惟矢口否認有對於職務上之
      行為，收受賄賂之犯行，辯稱：伊並未囑黃昶明向方醫良
      收取賄款，亦不知黃昶明向方醫良收取賄款，案發後才知
      黃昶明向方醫良詐取賄款18萬元，但伊絕未取得任何金錢
      。黃昶明之證述係為逃避刑責及免遭撤銷緩起訴而為不實
      之供述，陳忠煌、劉繁致、方醫良對在臺南縣永康市○○
      路「烏家莊餐廳」用餐時，交付10萬元之證述，亦有出入
      ，均不足採信云云。經查：
    (一)被告甲○○於92年12月3日起至93年9月29日在臺灣南投地
      方法院檢察署檢察官辦理刑事執行兼少年公訴蒞庭業務，
      另自94年1月1日起至95年8月22日止，辦理公訴蒞庭業務
      ，有臺灣南投地方法院檢察署96年9月14日投檢治宇字第
      0960002499號函附卷可查(附於原審卷一第116頁)，並於
      93年10月5日承辦忠財公司涉嫌違反稅捐稽徵法案件（93
      年度他字第815號、94年度偵字第1270號），該案於94年4
      月12日為不起訴處分，業據被告甲○○供認在卷，並有該
      案影本資料可按。故被告甲○○為刑法第125條所規定「
      有追訴犯罪職務之公務員」。又被告甲○○該偵查案件開
      庭期間，曾傳喚被告方德福到庭，當庭曾詢問方德福其父
      是否為被告方醫良一節，亦據被告甲○○供認在卷（見原
      審卷一第121頁），核與證人方德福證述之情節吻合（詳
      偵四卷第44頁），是此部分事實，應可認定。
    (二)方醫良為幫其子方德福處理該案，遂透過時任其助理之陳
      忠煌經由劉繁致連絡黃昶明，共同基於行賄之犯意聯絡，
      由黃昶明向被告甲○○表示，方醫良等人欲行賄擺平上開
      案件之意，經甲○○向黃昶明表示證據對被告有利可以幫
      忙後，遂在劉繁致位於臺南市○○路○段51巷3弄2號家中
      商議，由被告方醫良交付賄款23萬元，其中20萬元由被告
      甲○○與黃昶明朋分，另3萬元則答謝劉繁致，該協商除
      劉繁致對於提議中分3萬元酬謝伊部分當場表示拒絕外，
      其餘部分再經劉繁致建議改為18萬元而取得共識。93年12
      月某日晚間，被告甲○○於偵辦上開忠財公司違反稅捐稽
      徵法案件期間，黃昶明邀約被告甲○○在臺南縣永康市○
      ○路「烏家莊餐廳」用餐，另約方醫良與陳忠煌、劉繁致
      一同到場，黃昶明即介紹方醫良與被告甲○○認識，嗣方
      醫良與陳忠煌、黃昶明、劉繁致即離席至「烏家莊餐廳」
      門口外交談，並由方醫良交付10萬元予黃昶明收受等情，
      業據方德福、陳忠煌、劉繁致、方醫良、黃昶明等供述明
      確，詳如下述：
    (1)方德福於偵查中具結證稱：「早上有時與我父親吃飯時，
      我有跟他談起說在南投有一件稅捐稽徵法的案子被檢察官
      傳訊，檢察官看到我的身分證時，問我方醫良是我父親否
      ，我回答說是，後來檢察官還有繼續傳訊我1至2次」、「
      後來我父親有跟我說，對方向他拿了十八萬元，那是結案
      後我父親不太高興，很感慨的跟我說，我們幫人家很多事
      都沒有拿錢，他們並沒有幫我們什麼事，卻以修汽車為名
      跟我們借了十八萬元，事後都沒有還」等情（詳偵四卷第
      44、45頁）。
    (2)陳忠煌於95年12月8日偵查中具結證稱：「93年底方醫良
      的兒子方德福因違反稅捐稽徵法案，由甲○○檢察官偵辦
      ，我那時擔任方醫良的助理，黃昶明叫我向方醫良商量，
      要求他們拿二十幾萬元出來擺平，我當時說這個事我不能
      做主，過了幾天方醫良叫我去，問我黃昶明不是開口說要
      錢嗎？你怎麼沒跟我講，我就說要錢的事我不敢講，方醫
      良就說『這麼小的事情也要錢，他說他身上有帶十萬元，
      可以帶一瓶酒去，他請客，要找甲○○檢察官解釋他兒子
      跟此事無關』，然後因為黃國南及甲○○檢察官剛好在中
      華東路的烏家莊餐廳吃飯，方醫良就和我2個人進去，黃
      昶明就找方醫良出去外面講，我也一起出去，黃昶明說甲
      ○○檢察官的車子壞了要15萬元修理，他自己要3萬元，
      方醫良身上只有10萬塊就全部給黃國南，當時我人有在場
      看到，錢是在餐廳門口直接給的。我們回去之後沒有幾天
      ，黃國南又打電話給方醫良，方醫良就找我一起去，在臺
      南是東門路及林森路交接處不遠的某海產店在那邊吃飯，
      過一陣子黃國南就來了，坐下去，方醫良就把8萬塊給他
      ，他拿了之後就走掉了」、「黃昶明拿了八萬元後，有向
      我們保證說一定會不起訴」(詳偵二卷第33頁至第35頁)。
      於96年1月15日偵查中具結證稱：「當時是黃昶明打電話
      給我叫我到劉繁致主任家，他找我到屋外，對我說，甲○
      ○這個案子，方醫良他們要拿一筆錢出來才可以擺平。我
      當時對他表示這個案子是冤枉的，黃昶明就說要一些錢才
      可以擺平，要二十幾萬元，我說錢的事情我不能作主，後
      來我回去也沒有對方醫良說，事後，方醫良就打電話給我
      ，說有一個黃先生不是有交代什麼事嗎？我就去方醫良家
      裡，我就載方醫良出去小東路某家餐廳，劉繁致和他的朋
      友在那邊，劉繁致就說黃國南他們在中華路烏家莊餐廳，
      我們就過去」、「黃昶明一開始是開口要二十幾萬元，劉
      繁致說怎麼拿那麼多，後來黃昶明自己降為十八萬元，那
      天因方醫良只帶十萬元，就交十萬元給黃昶明」、「第2
      次黃昶明又打電話，因為之前拿十萬元時就已答應要再給
      八萬元，所以打電話就知道他要做什麼，就約在臺南市○
      ○路和東門路口一家海產店，方醫良把錢交給他」(詳偵
      四卷第32頁至第34頁)。於原審審理時復明確證稱：「我
      當時是因為方醫良那邊跟很多人談這件事情，我聽到後說
      我找劉繁致認不認識當時的檢察官，劉繁致說他要找找看
      ，結果不久之後有一個黃昶明出來跟我談這件事情，在劉
      繁致家的門口談」、「方醫良2次交錢給黃昶明，目的就
      是要擺平忠財營造有限公司的官司」(詳原審卷二第126、
      129頁)。
    (3)劉繁致於95年12月19日偵查中具結證稱：「我認識甲○○
      檢察官及黃昶明，我在高雄地方法院檢察署任職時的同事
      ，我也認識陳忠煌，他是李全富、李全教的助理」、「93
      年我任高雄地方法院檢察署會計主任時，黃昶明有請我提
      供甲○○的電話，因當時甲○○檢察官已調南投地檢署，
      我不知他的電話，我就叫陳忠煌直接與黃昶明連絡」、「
      我有約陳忠煌、黃昶明到我家聊天」、「93年12月中旬，
      甲○○、黃昶明、方醫良在臺南市○○○路的烏家莊餐廳
      會面談事情時，我有過去，當時有看到陳忠煌交十萬元給
      黃昶明或甲○○，第2次我也知道陳忠煌給黃昶明，確定
      金額不知道，黃昶明拿錢就走了」(詳偵二卷第45頁至第
      48頁)。另於96年2月2日偵查中結證證稱：「陳忠煌事先
      打電話給我說方醫良這裡有一點事要請甲○○幫忙，我是
      做一個聯絡人」、「黃昶明到我家之後，我就打電話約陳
      忠煌過來」、「在烏家莊餐廳外面，方醫良從口袋把錢拿
      出來是用一個信封袋裝著，他說只有10萬，還欠8萬就把
      錢交給黃昶明，黃昶明就把錢放在左邊口袋，我說剩下的
      我擔保。然後我們就走了，黃昶明就進去裡面」、「當初
      我擔保剩下的八萬元，黃昶明就打電話催，我就打電話給
      陳忠煌，陳忠煌再打電話給方醫良，在臺南市○○路的海
      產店付款」(詳偵四卷第99頁、第100頁、第104頁、第105
      頁)。於原審審理時亦證稱：「本案是黃昶明找我幫忙的
      ，是方醫良立委找陳忠煌，陳忠煌找我，問我是否認識甲
      ○○」、「到烏家莊餐廳那次是陳忠煌叫我去的，去烏家
      莊之前是陳忠煌到我家來找我，說要找甲○○」、「在烏
      家莊餐廳黃昶明有介紹甲○○與方醫良認識」、「那時是
      到外面談交錢的事，方醫良有交付信封袋給黃昶明，我是
      親眼看的，方醫良說裡面有十萬元，黃昶明拿了信封袋，
      我就走了」、「在烏家莊餐廳的時候，黃昶明跟方醫良在
      談錢的事情，我當時在旁邊，有說要給我3萬元，問我要
      不要，我說不要」、「去林森路吃吃喝喝海產店，原本是
      約黃昶明單純要吃飯，後來才順便交付尾款八萬元」（詳
      原審卷二第110頁、第112頁、第118頁、121頁至第124頁)
      。
    (4)方醫良於95年12月19日偵查中具結證稱：「黃昶明於93年
      底有打電話給我，說我孩子(指方德福)在中部做一件工程
      ，因工資問題有開過庭，意思是檢察官要幫忙，請我過去
      跟他見面，我與陳忠煌一起去」、「在烏家莊餐廳有介紹
      承辦我兒子案件的檢察官，希望我們表示一下心意，他說
      檢察官的車子壞掉，希望我們幫忙付款，我記得有拿十八
      萬元出來」(詳偵二卷第50頁、第51頁)。於96年1月15日
      偵查中具結證稱：「到餐廳時，黃昶明及甲○○在座，黃
      昶明說那是檢察官，就是承辦我兒子案件的檢察官，事後
      黃昶明約我與劉繁致到外面談，那天我只帶十萬元，因為
      我沒有想到他們會要錢，本意我只是要請他們吃飯，黃昶
      明開口要錢，我才給他(十萬元)，第2次我再付八萬元」
      、「因為我既然第1次拿十萬元給他時，已經答應後面再
      付八萬元，所以就付了」(詳偵四卷第32頁至第34頁)。於
      原審審理時結證證稱：「是黃昶明打電話給我，說王檢察
      官來到中華路那邊，我就想說沒有事情幹嘛找我去，會不
      會與之前的案子有關，於是我就找陳忠煌跟我一起去，陳
      忠煌因為與他們不熟才又找劉繁致去」、「後來與黃昶明
      、陳忠煌、劉繁致一起到餐廳外面，黃昶明就說要錢，我
      帶錢是想要請甲○○吃飯，黃昶明問我錢，我就很生氣，
      當時陳忠煌、劉繁致都沒有講話，我就想說他們串通好了
      ，我就很生氣說我有十萬元拿去，然後我就回家了」、「
      第2次又花八萬元，我確實花了十八萬元」(詳原審卷第14
      1至第148頁)。於本院上訴審時，復為相同之證述(詳本院
      上訴卷第62頁至第69頁、第83頁至第101頁)。
    (5)黃昶明於96年1月18日偵查中具結證稱：「93年12月間，
      劉繁致打電話給我，說有一件方醫良的案件在甲○○檢察
      官手裡請我幫忙，然後我就去高雄找甲○○，跟他說方醫
      良願花錢擺平這個案子，過幾天甲○○打電話給我，對我
      說證據對他(指方德福)有利，說這個案子可以做，我就打
      電話給劉繁致，對他說可以做，劉繁致就約我到他家，我
      就跟他說至少要拿二十萬元，劉繁致說能不能少一點，我
      就跟劉繁致說，問他要花多少錢，過幾天劉繁致就對我說
      十八萬元，我就說好」、「至送錢的經過為：第1次交錢
      是在烏家莊餐廳，是劉繁致跟方醫良去的，我有先介紹，
      後來劉繁致帶我到廁所去把十萬元拿給我，我對劉繁致說
      不是十八萬元嗎，劉繁致說剩下的包在他身上，他們走後
      ，我直接把錢交給甲○○、第2次交錢隔了好幾天，我打
      電話向劉繁致催，後來劉繁致就安排在林森路和東門路口
      的一家海產店交給我」、「十八萬元裡面，我拿了三萬元
      ，是第2次收到錢的時候甲○○分給我的」、「第1次十萬
      元我是在烏家莊餐廳的廁所裡交給甲○○，第2次我是到
      高雄六合夜市交給甲○○」(詳偵四卷第53頁、第82頁)。
      於原審亦結證證稱：「是劉繁致打電話給我，我說在烏家
      莊餐廳，劉繁致帶方醫良與陳忠煌過來，方醫良、劉繁致
      、陳忠煌有跟我到烏家莊餐廳外面談事情」、「方醫良拿
      十萬元現金給劉繁致，劉繁致再拿給我，因為之前在劉繁
      致家談好幫他處理他兒子那件事情的代價」、「我從方醫
      良之處拿到十萬元之後，就在廁所交給甲○○」、「我收
      到8萬元之後，去高雄市六合夜市交給甲○○，剩下三萬
      元我拿走」、「甲○○到烏家莊餐廳之前，已經知道我拜
      託他幫忙這個案子」、(詳原審卷二第151頁至第153頁、
      第156頁、第159頁、第169頁至第171頁)。況黃昶明經內
      政部警政署刑事警察局測謊結果呈現：「黃昶明於測前
      會談聲稱有幫忙方醫良轉交賄款給甲○○測試結果並無不
      實反應。有關本案，你總共幫方醫良交付賄款給甲○○
      幾次之問題，圖譜反應在『2次』」，均與上開證人之證
      述相符，足證其所述非虛。
    (6)黃昶明自96年1月18日之偵查中起，迄97年7月31日在第一
      審作證時，對其轉交賄款予甲○○之事實，一再證述：93
      年12月間某日，伊與甲○○在台南縣永康市○○路「烏家
      莊餐廳」用餐，劉繁致打電話並帶方醫良、陳忠煌前來，
      伊與方醫良、劉繁致、陳忠煌（與劉繁致均經檢察官緩起
      訴處分確定）到餐廳外面，方醫良交付現金10萬元給劉繁
      致，劉繁致再轉交給伊，之後伊在該餐廳廁所將該款項交
      予甲○○收受；幾天後，劉繁致又電話約伊至台南市○○
      路「吃吃喝喝海產店」，交伊8萬元，伊從中取去3萬元，
      餘款5萬元在高雄市「六合夜市」交給甲○○等語，證人
      乙○○（黃昶明之女友）於偵查中亦證稱：伊在「烏家莊
      餐廳」那天，有看到黃昶明跟劉繁致或甲○○一起去廁所
      等語，且劉繁致、陳忠煌、方醫良於偵查中均表示，方醫
      良交付10萬元予黃昶明後，劉繁致即離開「烏家莊餐廳」
      之情，劉繁致於偵、審中並證述：伊在烏家莊餐廳當時，
      看到陳忠煌交10萬元給甲○○或黃昶明等語（見偵字第18
      098號卷第49、50、86頁，他字第1751號卷第41至43、46
      、47、50至52頁）。綜合上開人員所證，似足見劉繁致於
      黃昶明取得方醫良交付之賄款後即行離去，其後與黃昶明
      一同前往廁所之人應為甲○○，而非劉繁致。況黃昶明涉
      犯行賄罪，早經檢察官於96年6月9日為緩起訴處分，有該
      處分書在卷可稽（見偵字第18098號卷第54、55頁），其
      於97年7月31日在第一審作證時，當無被追訴或羈押之考
      量或顧忌，而有不實陳述之虞，然其仍當庭指證甲○○在
      其承辦上開案件中索賄，並已交付賄款予甲○○收受，其
      證詞之可信性自難低為評價。又倘甲○○經由黃昶明出面
      與方醫良等人接洽以索賄在先，方醫良復已親赴有甲○○
      在場之餐廳會合，並在多人知悉之情況下交付款項，黃昶
      明亦似無不伺機隨即轉交甲○○之理。如此認定，始與經
      驗法則、論理法則無違背（詳最高法院98年度台上字第41
      95號判決發回意旨二）。
    (7)綜上證人之證述，被告甲○○於任職南投地檢署檢察官期
      間，承辦忠財公司涉嫌違反稅捐稽徵法案件，曾透過陳忠
      煌、劉繁致、黃昶明向甲○○關說，於案件尚未偵結時之
      93 年12月間某日，黃昶明與甲○○在「烏家莊餐廳」餐
      敘時，方醫良、陳忠煌、劉繁致到場，席間黃昶明曾介紹
      被告甲○○即為承辦忠財公司案件之檢察官，嗣方醫良與
      陳忠煌、黃昶明、劉繁致即至該餐廳門口，被告方醫良交
      付10萬元予黃昶明，黃昶明於當日即將10萬元轉交給甲○
      ○，數日後，方醫良、陳忠煌、劉繁致與黃昶明等人復於
      臺南市○○路「吃吃喝喝海產店」碰面，方醫良再交付8
      萬元予黃昶明，黃昶明持往高雄市六合夜市轉交給甲○○
      ，並獲取其中之3萬元酬金，甚為明確。
    (三)至被告又辯稱：黃昶明之證述係為逃避刑責及免遭撤銷緩
      起訴而為不實之供述，證人陳忠煌、劉繁致、方醫良對在
      臺南縣永康市○○路「烏家莊餐廳」用餐時，交付十萬元
      之供述，亦有出入，所證不足採信一節，經查：
      黃昶明於96年6月9日經檢察官緩起訴，其間為2年，至
        98年6月，已緩起訴期滿，惟黃昶明於98年11月12日本
        院前審審理時，經具結亦明確證稱：被告偵辦忠財營造
        有限公司違反稅捐稽徵法案件，其曾予以關說，並先後
        拿取18萬元，第1次在臺南縣永康市○○路「烏家莊餐
        廳」用餐時，拿到10萬元當天即交付被告收受，第2次
        拿取8萬元，將其中之5萬元在高雄六合夜市交給甲○○
        等情屬實(詳本院更(一)卷第99至100頁)。
      至證人即方醫良、陳忠煌、劉繁致、黃昶明對於方醫良
        於當日在烏家莊餐廳交付十萬元現金予黃昶明之過程，
        就「究係方醫良在上開餐廳門口直接交付黃昶明收受，
        或係陳忠煌交付劉繁致，再由劉繁致轉交予黃昶明之陳
        述」，雖稍有出入（證人陳忠煌、劉繁致、方醫良證述
        是由方醫良直接交付，黃昶明則或證述係由劉繁致在廁
        所交付，或由方醫良直接在門口交付），惟其等就方醫
        良當日確有提出十萬元，最後由黃昶明收受之證述，互
        核始終係一致。故被告上開辯解，亦不足取。
      至證人乙○○（即黃昶明之女友）於本院雖結證稱：在
        烏家莊餐廳時，黃昶明與方醫良的朋友出去的時候，被
        告是在餐桌。我沒有看到黃昶明有與劉繁致他們一起往
        廁所的方向走。我是有看到被告與黃昶明他們往廁所方
        向走，不過並沒有看到黃昶明手上有拿東西。在隔了幾
        天之後，我有與黃昶明一起到東門路與林森路附近的海
        產店，被告沒有去。我們坐在外面的桌子，好像劉繁致
        他們有過來與我們坐在一起，然後就吃東西、講幾句話
        ，然後黃昶明就帶我們離開了。我坐在旁邊，我不知道
        是什麼人有交給黃昶明一個黃色的紙袋，交給黃昶明的
        那個人我並不認識等情（詳本院卷第84至85頁），惟並
        不能憑為有利被告甲○○之認定。
    (四)被告雖另辯稱：伊自94年1月1日起至95年8月22日止，轉
      辦理公訴蒞庭業務，上開案件即交由檢察事務官黃志文辦
      理，因黃志文未曾辦過同類案件，故林政益主動協助辦理
      ，於該案進行過程直至他案簽結改分及偵案偵結，伊未做
      任何特別的指示，亦未曾與其2人討論案情，上開案件開
      庭時是林政益問案，黃志文打筆錄，忠財公司的不起訴處
      分書乃林政益與黃志文討論後，林政益依照舊例稿擬作，
      黃志文掛名，最後改分偵字結案的簽呈亦是林政益寫的，
      且其2人均未曾向伊提及要簽辦忠財公司之負責人等情，
      固據檢察事務官黃志文、林政益供證在卷(詳偵六卷第22
      頁至第24頁；原審卷二第81頁至第98頁）。惟林政益又證
      稱：其等擬作不起訴處分書交給檢察官後，有些檢察官會
      改，有些會看內容之後再決定，如果檢察官認不妥，會將
      書類更正或重新列印，然後再送出，決定權在檢察官(詳
      原審卷二第82頁、第85頁)。黃志文亦證稱：檢察事務官
      只負責擬作書類，但決定權還是在檢察官，書類不合用，
      檢察官有權可以修改(詳原審卷二第98頁)。故案件是否起
      訴，並非由檢察事務官決定，證人黃志文、林政益之證言
      ，尚不能為被告甲○○為有利之證明。
    (五)被告甲○○就忠財公司為不起訴處分，且未偵辦方德福或
      移轉管轄，並未違背職務：
      案外人陳金洲檢舉忠財公司90年間逃漏稅違反稅捐稽徵
        法案件，調查結果，忠財公司之工頭為陳榮睿，而陳榮
        睿於檢察事務官詢問時證稱：向忠財公司申請工資之工
        資名冊來源，是工人自己簽名的，印象中有工人姓名為
        陳金洲，後來旗山稽徵所要求提出說明，伊就於93 年
        10月間找到告訴人陳金洲才發現該人跟在工地工作的那
        位陳金洲不一樣，告訴人較高、較壯，且有戴眼鏡，工
        作的那個陳金洲沒有帶眼鏡、較矮、瘦小，那個人在伊
        這裡工作約5、6個月，都叫他「洲仔」，真正的名字也
        不清楚；那一個「洲仔」拿身分證是貼他的照片，有臺
        灣南投地方法院檢察署93年他字第815號卷影本可按（
        詳該卷第21頁至第27頁)，核與證人即90年間在忠財公
        司工作受陳榮睿臨時僱用之張成偉於檢察事務官林政益
        詢問時證稱：伊工作期間有一位叫陳金洲的工人，特徵
        是矮小且膚色較黑，又沒有戴眼鏡，該人不是當庭的陳
        金洲等語相符（詳同卷第31頁、第32頁）。依前開證人
        所述可知，係另有自稱陳金洲者冒用「陳金洲」之姓名
        工作，致不知情之工頭陳榮睿據以申報薪資，陳榮睿並
        無虛報薪資所得之行為，亦無其他證據證明忠財公司之
        負責人知悉該陳金洲係冒名者而故為不實之申報，故依
        該卷證資料，應認忠財公司並無逃漏稅捐之犯行，故
        本件依實質調查之結果，亦應對忠財公司之負責人為不
        起訴處分。故被告甲○○於本件未將方德福移送管轄，
        或另為偵辦，亦無何違背職務可言。
      按刑事訴訟法第250條規定，檢察官知有犯罪嫌疑而不
        屬其管轄或於「開始偵查後」認為案件不屬其管轄者，
        應即分別通知或移送該管檢察官。但有急迫情形時，應
        為必要之處分。執此，檢察官並非就無管轄權案件，絕
        對無偵查之權限，其仍可於偵查後，再將案件通知或移
        送該管檢察官，或就急迫情形為必要之處分。況稅捐稽
        徵法第41條之罪，納稅義務人以詐術或其他不正當方法
        逃漏稅捐，其被害法益為政府之稅收之外，個人法益是
        否亦為直接被害之對象，該個人是否有告訴權，其被害
        之個人所在地檢察署是否必然無管轄權，在司法實務上
        ，亦非完全並無爭議（參見法務部(71)法檢(二)字第85
        2號71年4月份法律座談會，刑事法律問題彙編第2輯263
        頁）。而本件遭冒名申報稅捐之陳金洲之住所係在南投
        地區，且通知陳金洲補繳綜合所得稅者亦係南投稅捐稽
        徵處，是被告甲○○就陳金洲向南投地檢署提出告訴之
        本案未移轉管轄予臺南地檢署，尚難認確係故意違反刑
        事訴訟法管轄規定所為。從而被告甲○○就忠財公司違
        反稅捐稽徵法第41條之案件之處理，即屬合法有據，並
        無有何「無故不使方德福受追訴或處罰」之情形，自不
        成立刑法第125條第1項第3款後段之罪名，自無何違背
        職務可言。
  二、綜上所述，被告係對職務上之行為，收受賄賂，並非對違
      背職務之行為，收受賄賂，從而被告所辯並無對職務上行
      為，收受賄賂云云，顯係卸責之詞，不足採信，此部分之
      犯行，應可認定。
貳、關於施用詐術使嚴春霖免繳罰鍰部分：
  一、上開犯罪事實二，訊據上訴人即被告甲○○供承不諱，並
      據被告甲○○迭於偵查、原審及本院前審時坦白承認（詳
      偵(十)卷第3頁、原審96年度聲羈字第111號卷第8頁；原審卷
      (一)第20頁、第78頁、第93頁；卷(二)第78頁；本院上訴卷第
      63頁、本院更(一)卷第51、98頁），核與證人嚴春霖及朱文
      財等於偵查中證稱：94年8月23日下午1時20分，嚴春霖駕
      駛車號Ｗ8－5959號之自小客車，行經國道3號高速公路南
      下324公里處時，因違規超速遭第八警察隊白河分隊員警開
      單舉發，係嚴春霖駕車載朱文財自南投回高雄家中，當時
      被告甲○○並未乘坐於車內，亦非甲○○公務使用等情相
      符(詳偵(八)卷第89頁、第90頁、第100頁、第101頁)，並有
      第八警察隊94年9月6日公警八交字第0000000000號函文扣
      案可稽（附於偵(八)卷第142至144頁）。而第八警察隊於接
      獲被告甲○○上開便箋後，主觀上認為檢察官為執行公務
      之順遂，致發生行車超速情形，乃依據內政部警政署74年
      11月23日警署刑司字第92946號函釋「情治單位之偵防車執
      行偵防任務需要而超速，且經單位主管查證屬實，可免予
      處罰。」，及高速公路及快速公路交通管制規則第5條第1
      項前段、第2項「汽車行駛高速公路及快速公路，應依速限
      標誌指示。在高速公路及快速公路上執行任務之……警備
      車……，其行車速率不受前項規定之限制……」之規定（
      詳原審卷(二)第56頁至59頁），而於94年9月6日以公警八交
      字第0000000000號函致南投監理站，函文內載：「本隊於
      94 年8月23日以公警局交字第Z0 0000000號違規通知單舉
      發Ｗ8－5959號車超速違規乙案，王檢察官朝震先生稱：『
      因臨時須趕赴現場，不及調公務車，請友人駕車急載前往
      ，不慎超速』乙節，本隊謹同意撤銷，請貴站卓處，檢附
      違規單影本1份」，而南投監理站依據前揭第八警察隊函文
      ，再參以違反道路交通管理事件統一裁罰基準及處理細則
      第6條：「道路交通管理之稽查，違規紀錄，由交通勤務警
      察，或依法令執行交通稽查任務人員執行之。公路主管及
      警察機關就其主管業務，查獲違反道路交通管理之行為者
      ，應本於職權舉發或處理之。」及第43條第1項：「違反道
      路交通管理事件之裁決，應參酌舉發違規事實、違反情節
      、稽查人員處理意見及受處分人陳述，依基準表裁處，不
      得枉縱或偏頗」之規定，即據以辦理撤銷該案免罰等情，
      亦有上開南投監理站函文正本、第八警察隊函文、被告所
      書寫之便箋、舉發違反道路交通管理事件通知單等影本在
      卷可憑（詳原審卷(二)第60頁至65頁）。
  二、依前述違反道路交通管理事件統一裁罰基準及處理細則第6
      條之規定，違反道路交通管理行為之舉發，是屬交通勤務
      警察之職權，並非檢察官之職權，又依91年7月3日修正施
      行之道路交通管理處罰條例第33條第1項規定，汽車行駛於
      高速公路或設站管制之道路，而不遵管制之規定者，處汽
      車駕駛人三千元以上六千元以下罰鍰。證人嚴春霖前揭於
      高速公路上超速行駛之行為，依該項第1款規定，本應處三
      千元以上六千元以下罰鍰。然第八警察隊因接獲被告甲○
      ○書寫之前開便箋，即函南投監理站表示同意撤銷該案之
      舉發，致南投監理站辦理撤銷嚴春霖前開交通案件，予以
      免罰之處分，則嚴春霖即因此受有免依前述道路交通管理
      處罰條例第33條第1項第1款規定繳納罰鍰之不法利益，甚
      為明確。
  三、按刑法第134條對於公務員故意犯刑法瀆職罪章以外之罪
      加重其刑之規定，須以其故意犯罪係【利用其職務上所享
      有之權力、機會或方法】為要件（最高法院91年台上字第
      4566號判決、92年台上字第2787號判決參照）。又刑法第
      134條關於公務員犯罪加重處罰之規定，祇以假借職務上
      之權力、機會或方法而故意犯瀆職罪章以外各罪為已足，
      初不以其合法執行職務為條件，故公務員之執行職務縱非
      合法，苟係利用其職務上之權力、機會或方法而故意犯罪
      ，即不能解免加重之責（最高法院24年上字第1344號判例
      參照）。查，被告【假借檢察官執行公務之車輛超速依法
      免罰之權力】，虛構其因公務需要而徵用民車之不實事項
      ，致使第八警察隊承辦員警陷於錯誤，同意撤銷對其友人
      嚴春霖交通違規事件之舉發，致嚴春霖獲得免予繳納交通
      違規罰鍰之利益，自應依刑法第134條前段規定加重其刑
      。
  四、綜上所述，被告此部分犯行，事證明確，至堪認定。
參、新舊法比較適用之說明：
    按刑法於94年2月2日修正公布，並於95年7月1日施行，而行
    為後法律有變更者，適用行為時之法律。但行為後之法律有
    利於行為人者，適用最有利於行為人之法律，刑法第二條第
    一項定有明文，而有關新舊法之比較，應就罪刑有關之連續
    犯、累犯加重等暨其他法定加減原因（如身分加減）與加減
    例等一切情形，綜其全部罪刑之結果而為比較（最高法院九
    十五年第八次刑事庭會議決議參照）。經查：
  (一)95年5月30日修正、95年7月1日施行前之貪污治罪條例第二
    條所稱之「依據法令從事公務之人員」，修正後改稱「公務
    員」（貪污治罪條例第二條係配合刑法之修正而同時修正）
    ，經比較貪污治罪條例第二條修正前、後之規定，並無對被
    告有利或不利可言。按被告行為後刑法條文雖經修正，但若
    僅屬單純之文字修飾，或將實務見解或法理明文化，而不涉
    及刑罰之輕重、構成要件之變更、或其他有利、不利於行為
    人之情形者，即無庸依刑法第二條第一項之規定比較新舊法
    ，而應依一般法律適用原則，適用「裁判時法」處斷，此業
    經最高法院95年11月7日第21次刑事庭會議決議在案，是被
    告於本件為刑法第十條第二項第一款前段之「依法令服務於
    國家所屬機關而具有法定職務權限人員」。（最高法院96年
    台上字第5042號判決參照）
  (二)舊刑法第37條第2項規定：宣告六月以上有期徒刑，依犯罪
    之性質認為有褫奪公權之必要者，宣告褫奪公權一年以上十
    年以下。修正後新法同條項規定：宣告一年以上有期徒刑，
    依犯罪之性質認為有褫奪公權之必要者，宣告一年以上十年
    以下褫奪公權。本件被告所犯對於職務上之行為，收受賄賂
    罪，依修正前後規定均應宣告褫奪公權，新法並未較有利於
    被告，且褫奪公權為從刑，應附屬於主刑，不得割裂適用，
    自應適用主刑所適用之法律規定（最高法院九十五年第八次
    刑事庭會議決議參照）。
  (三)刑法第33條第5款罰金刑之適用：被告行為後，刑法關於罰
    金刑之規定業經修正公布，舊法第33條第5款「罰金：1元以
    上」之規定，修正公布為新法第33條第5款「罰金：新臺幣1
    千元以上，以百元計算之」，新法施行後，應依新法第2條
    第1項之規定，適用最有利於行為人之法律（最高法院95年
    第8次刑事庭會議決議參照），比較新舊法結果，刑法法定
    本刑中列有罰金刑者，舊法顯然較有利於行為人。查被告所
    犯詐欺得利罪，關於法定罰金刑部分，以行為時之舊刑法第
    33 條第5款定其罰金部分之法定刑，對被告較為有利。
  (四)被告行為後，刑法第51條業已修正公布，並於95年7月1日施
    行，修正前刑法第51條規定：「數罪併罰，分別宣告其罪之
    刑，依左列各款定其應執行者：」其中第5款規定：「宣告
    多數有期徒刑者，於各刑中之最長期以上，各刑合併之刑期
    以下，定其刑期。但不得逾二十年。」修正後刑法第51條第
    5款規定：「宣告多數有期徒刑者，於各刑中之最長期以上
    ，各刑合併之刑期以下，定其刑期。但不得逾三十年。」比
    較結果，修正後刑法並非較有利於行為人，依刑法第2條第1
    項前段之規定，仍應依修正前刑法，定其應執行之刑。
肆、論罪科刑：
  一、查被告甲○○原為臺灣南投地方法院檢察署檢察官，職司
      刑事偵查業務，有指揮司法警察官、命令司法警察之權限
      ，係依法令服務於國家司法機關而具有法定職務權限之公
      務員，竟對其偵辦之案件，對於職務上之行為，收受賄賂
      ，核其所為，係犯貪污治罪條例第5條第1項第3款之對於
      職務上之行為，收受賄賂罪，公訴人認係犯同條例第4條
      第1項第5款之對於違背職務之行為，收受賄賂罪，尚有未
      洽(理由詳如前述)，因基本事實相同，本院自得變更起訴
      法條並予審理。又施用詐術使嚴春霖免繳罰鍰之所為，核
      係犯刑法第339條第2項之詐欺得利罪。被告上開所犯2罪
      ，犯意各別，罪名互異，應分論併罰。又被告為有追訴職
      務之人員，其上開所犯對於職務上之行為，收受賄賂罪，
      應依貪污治罪條例第7條規定，加重其刑，且該條規定係
      依行為人具有之身分條件，而特設之加重處罰，其併須以
      具備該身分條件為構成要件，法定本刑亦經加重，俱與原
      定犯罪類型有異，自屬犯罪類型變更，成為另一獨立之罪
      名（詳發回意旨(一)）。另被告假借檢察官執行公務之車輛
      超速依法免罰之權力，而犯詐欺得利罪，應依刑法第134
      條規定加重其刑，已如上述，且刑法第134條規定：「公
      務員假借職務上之權力、機會或方法，以故意犯本章以外
      各罪者，加重其刑至二分之一。」屬於刑法分則加重之性
      質，非僅如總則所定單純刑度之加重而已，其中「公務員
      假借職務上之權力、機會或方法」乃犯罪構成要件之一，
      自應於判決主文內詳予記載，資以辨別其罪名（最高法院
      97年台上字第4820號判決參照）。
  二、原審(一)對被告被訴貪污治罪條例第4條第1項第5款之對於
      違背職務之行為，收受賄賂罪部分，以被告被訴犯罪不能
      證明，諭知被告無罪，固非無見，惟查被告確有同條例第
      5 條第1項第3款之對於職務上之行為，收受賄賂犯行，已
      詳如前述，原審疏未審酌及此，予以仔細勾稽，遽為被告
      無罪諭知，尚有未洽。(二)對被告被訴貪污治罪條例第6條
      第1項第5款之圖利罪部分，遽予論罪科刑，疏未詳究被告
      僅係犯詐欺得利罪，亦有未洽。檢察官上訴意旨認被告被
      訴違背職務收賄罪部分，原審判決無罪，指摘原判決不當
      ，為有理由；另認被告被訴圖利罪部分，原判決量刑過輕
      顯有違誤，指摘原判決不當，則無理由。被告上訴意旨否
      認犯圖利罪，指摘原判決不當，為有理由。原判決既有上
      開可議之處，即屬無可維持，應由本院撤銷改判，爰審酌
      被告甲○○為職司偵查職務之檢察官，應遵守法律，維護
      司法正義形象與人民對司法之信賴，竟對於職務上之行為
      ，收受賄賂，又假借檢察官執行公務之車輛超速依法免罰
      之權力，虛構其因公務需要而徵用民車之不實事項，致使
      第八警察隊承辦員警陷於錯誤，同意撤銷對其友人嚴春霖
      交通違規事件之舉發，致嚴春霖獲得免予繳納交通違規罰
      鍰之利益，嚴重破壞司法形象，惟其對詐欺得利部分，犯
      後坦認犯行，其友人所獲免罰利益不多等一切情狀，分別
      對於職務上之行為，收受賄賂罪部分，處有期徒刑7年4月
      ，並依貪污治罪條例第17條、刑法第37條第2項規定，宣
      告褫奪公權3年，及依同條例第10條第1項、第3項規定，
      宣告其收受賄賂所得新台幣15萬元應予追繳沒收，如全部
      或一部無法追繳時，以其財產抵償之。對詐欺得利罪部分
      ，處有期徒刑8月。又中華民國96年罪犯減刑條例業經總
      統於96年7月4日公佈，自96年7月16日施行，被告所犯詐
      欺得利罪之時間，係在96年4月24日以前，合於減刑條件
      ，故依該條例第2條第1項第3款規定，減其刑期二分之一
      為有期徒刑4月（但因與不得易科之對於職務上之行為收
      受賄賂罪併合處罰結果而不得易科罰金，依司法院大法官
      會議釋字第144號解釋，此部份自亦無庸為易科折算標準
      之記載）。並定應執行刑為有期徒刑7年6月，褫奪公權3
      年，收受賄賂所得新台幣15萬元應予追繳沒收，如全部或
      一部無法追繳時，以其財產抵償之。又扣案附表所示之物
      及便箋，並非被告甲○○所有供犯罪所用之物，亦非違禁
      物，毋庸宣告沒收，附此敘明。
伍、不另為無罪諭知部分：
  一、公訴意旨略以：(一)被告甲○○原為臺灣南投地方法院檢察
      署檢察官，為有追訴犯罪職務之公務員，於93年10月至94
      年3月期間，偵辦忠財公司涉嫌違反稅捐稽徵法案件，於
      收受賄賂後，竟違背職務，不僅未將方德福案件簽報移轉
      臺南地檢署偵辦，僅以告訴人所告之對象係法人無犯罪能
      力為由將該案不起訴處分，亦未依法（刑事訴訟法第228
      條第1項）將應負刑責之自然人即方德福另簽分偵辦，而
      無故不使方德福受追訴。因認被告甲○○此部分涉犯刑法
      第125條第1項第3款後段濫權不追訴罪嫌。(二)被告甲○○
      另於94年8、9月間，明知其友人嚴春霖於同年8月23日駕
      駛車號W8-5959號之自小客車，載其老闆朱文財由南投行
      經國道高速公路前往美濃鎮途中，因超速為國道警察第八
      警察隊告發，並非其因公務駕駛該車，竟應其友人嚴春霖
      之請託，並基於圖利其友人之故意，而親筆以南投地檢署
      之便箋向國道警察隊第八警察隊王隊長道立偽稱：「因臨
      時須趕赴現場，不及調公務車，請友人駕車急載前往，不
      慎超速....」云云，寄送予國道警察隊第八警察隊，使該
      隊撤銷嚴春霖之上開罰單，獲得免除新臺幣3000元之罰款
      利益。被告甲○○此部分涉犯貪污治罪條例第6條第1項第
      5款對非主管監督事務圖利罪嫌云云。
  二、按犯罪事實應依證據認定之，無證據不得認定犯罪事實；
      又不能證明被告犯罪者，應諭知無罪之判決，刑事訴訟法
      第154條第2項、第301條第1項分別定有明文。又刑事訴訟
      法上所謂認定犯罪事實之證據，係指足以認定被告確有犯
      罪行為之積極證據而言，該項證據自須適合於被告犯罪事
      實之認定，始得採為斷罪資料；認定犯罪事實所憑之證據
      ，無論係直接證據或間接證據，其為訴訟上之證明，須於
      通常一般之人均不致有所懷疑，而得確信其為真實之程度
      者，始得據為有罪之認定，倘其證明尚未達到此一程度，
      而有合理之懷疑存在，復無其他調查途徑可尋，法院即應
      為無罪之判決，最高法院29年上字第3105號、76年臺上字
      第4986號分別著有判例可資參照。
  三、本件被告甲○○就忠財公司為不起訴處分，且未偵辦方德
      福或移轉管轄，並未違背職務，亦無濫權不追訴：
    (一)原審法院調閱南投地檢署93年度他字第815號、94年度偵
      字第1270號偵查全卷，得知案外人陳金洲檢舉忠財公司90
      年間逃漏稅違反稅捐稽徵法案件，調查結果，忠財公司之
      工頭為陳榮睿，而陳榮睿於檢察事務官詢問時證稱：向忠
      財公司申請工資之工資名冊來源，是工人自己簽名的，印
      象中有工人姓名為陳金洲，後來旗山稽徵所要求提出說明
      ，伊就於93年10月間找到告訴人陳金洲才發現該人跟在工
      地工作的那位陳金洲不一樣，告訴人較高，較壯，且有戴
      眼鏡，工作的那個陳金洲沒有帶眼鏡、較矮、瘦小，那個
      人在伊這裡工作約5、6個月，都叫他「洲仔」，真正的名
      字也不清楚；那一個「洲仔」拿身分證是貼他的照片（見
      偵卷(一)第56、57、64、65頁）。核與證人即90年間在忠財
      公司工作受陳榮睿臨時僱用之張成偉於檢察事務官林政益
      詢問時證稱：伊工作期間有一位叫陳金洲的工人，特徵是
      矮小且膚色較黑，又沒有戴眼鏡，該人不是當庭的陳金洲
      等語相符（見偵卷(一)第75頁）。則依前開證人所述可知，
      係另有自稱陳金洲者冒用「陳金洲」之姓名工作，致不知
      情之工頭陳榮睿據以申報薪資，陳榮睿並無虛報薪資所得
      之行為，亦無其他證據證明忠財公司之負責人方德福知悉
      該陳金洲係冒名者而故為不實之申報，故依該卷證資料，
      應認忠財公司並無逃漏稅捐之犯行，故本件依【實質調查
      】之結果，亦應對忠財公司之負責人為不起訴處分。故被
      告甲○○於本件未將方德福移送管轄，或另為偵辦，並無
      何違背職務可言。
    (二)又按刑事訴訟法第250條規定，檢察官知有犯罪嫌疑而不
      屬其管轄或於「開始偵查後」認為案件不屬其管轄者，應
      即分別通知或移送該管檢察官。但有急迫情形時，應為必
      要之處分。執此，檢察官並非就無管轄權案件，絕對無偵
      查之權限，其仍可於偵查後，再將案件通知或移送該管檢
      察官，或就急迫情形為必要之處分。況稅捐稽徵法第41條
      之罪，納稅義務人以詐術或其他不正當方法逃漏稅捐，其
      被害法益為政府之稅收之外，個人法益是否亦為直接被害
      之對象，該個人是否有告訴權，其被害之個人所在地檢察
      署是否必然無管轄權，在司法實務上，亦非完全並無爭議
      （參見法務部(71)法檢(二)字第852號71年4月份法律座談
      會，刑事法律問題彙編第2輯第263頁）。而本件遭冒名申
      報稅捐之陳金洲之住所係在南投地區，且通知陳金洲補繳
      綜合所得稅者亦係南投稅捐稽徵處，是被告甲○○就陳金
      洲向南投地檢署提出告訴之本案，未移轉管轄予臺南地檢
      署，尚難認確係故意違反刑事訴訟法管轄規定所為。
    (三)綜上，被告甲○○就忠財公司違反稅捐稽徵法第41條之案
      件之處理，即屬合法有據，並無有何「無故不使方德福受
      追訴或處罰」之情形，自不成立刑法第125條第1項第3款
      後段之濫權不追訴罪之罪名，至為灼然。
    (四)惟公訴人認被告甲○○被訴濫權不追訴罪，與前開論罪科
      刑之對於職務上之行為收受賄賂罪間，有牽連犯之裁判上
      一罪之關係（證據並所犯法條欄漏未論及），則被告甲○
      ○被訴濫權不追訴罪部分，即不另為無罪之諭知。
  四、被告甲○○被訴對非主管監督事務圖利罪部分：
    (一)按貪污治罪條例第6條第1項第5款公務員圖利罪，於90年
      11月7日修正公布規定：「五對於非主管或監督之事務，
      明知違背法令，利用職權機會或身分圖自己或其他私人不
      法利益，因而獲得利益者。」並於立法理由闡述：所謂「
      違背法令」，該「法令」係指包括法律、法律授權之法規
      命令、職權命令、自治條例、自治規則、委辦規則等，對
      多數不特定人民就一般事項所作對外發生法律效果之規定
      之旨。嗣基於該條文中所指之「法令」，應限縮適用範圍
      ，以與公務員之職務具有直接關係者為限，以達公務員廉
      潔及公正執行職務信賴要求外，更避免原條文及有關「違
      背法令」的範圍不明確，致使公務人員不敢勇於任事，延
      滯行政效率的不良影響，乃將「明知違背法令」的概括規
      定修正為「明知違背法律、法律授權之法規命令、職權命
      令、自治條例、自治規則或委辦規則或其他對多數不特定
      人民就一般事項所作對外發生法律效果之規定」，以杜爭
      議，並於98年4月22日修正公布。是98年4月22日修正前、
      後貪污治罪條例第6條第1項第5款，已明揭以「明知違背
      法令」或「明知違背法律、法律授權之法規命令、職權命
      令、自治條例、自治規則、委辦規則或其他對多數不特定
      人民就一般事項所作對外發生法律效果之規定」為構成要
      件之一部。惟公訴人就被告如何明知違背法令一節，未於
      起訴書之「犯罪事實」欄為明確之認定，復未於「證據並
      所犯法條」欄內為必要之說明，蒞庭之公訴檢察官，亦未
      為必要之說明，此部分難謂檢察官已盡舉證責任（刑事訴
      訟法第161條第1項參照）。
    (二)按貪污治罪條例第6條第1項第5款之對於非主管或監督之
      事務，利用職權機會或身分圖利罪，其利用身分圖利者，
      以行為人之身分，對於該事務有某種影響力，而據以圖利
      為必要；且該所謂對於該事務有無影響力，係從客觀上加
      以觀察，因行為人之身分及其行為，致使承辦該事務之公
      務員，於執行職務時，心理受其拘束而有影響，行為人並
      因而圖得自己或他人不法利益者而言（詳發回意旨(三)）。
      查第八警察隊於原審查詢其同意撤銷舉發嚴春霖交通違規
      事件之法源，已覆稱係依據：(一)內政部警政署74年11月23
      日警署刑司字第92946號函釋「情治單位之偵防車執行偵
      防任務需要而超速，且經單位主管查證屬實，可免予處罰
      。」(二)高速公路及快速公路交通管制規則第5條第1項前段
      、第2項「汽車行駛高速公路及快速公路，應依速限標誌
      指示。在高速公路及快速公路上執行任務之……警備車…
      …，其行車速率不受前項規定之限制……」，(三)道路交通
      安全規則第93條第2項「……警備車……執行任務時，得
      不受前項行車速度之限制……」。(四)交通部65年8月5日交
      路（65）字第07021號、交通部66年2月28日交路（68）＜
      應為（66）之誤載＞字第0174007021號函釋「執行任務中
      之警備車……在緊急且又必要之情況下，得排除標線、標
      誌之禁止行駛……」等旨（原審卷(二)第56頁至第59頁）。
      則該隊人員顯係因採信被告虛構之事實，而依上揭規定撤
      銷對嚴春霖之舉發違規通知單及函請南投監理站處理，並
      非因被告之檢察官身分，致心裡受拘束而受影響，至為灼
      然，則被告利用其檢察官身分以虛構事實，使警員陷於錯
      誤同意撤銷舉發嚴春霖違規，因而使嚴春霖免除罰鍰，被
      告自係犯刑法詐欺得利罪，有如前述，當非被告利用其檢
      察官身分之影響力而圖他人不法利益，自不成立貪污治罪
      條例第6條第1項第5款公務員圖利罪。
    (三)惟公訴人認被告甲○○被訴公務員圖利罪，與前開論罪科
      刑之詐欺得利罪間，有牽連犯之裁判上一罪之關係，則被
      告甲○○被訴公務員圖利罪部分，即不另為無罪之諭知。
據上論斷，應依刑事訴訟法第369條第1項前段、第364條、第299
條第1項前段、第300條，貪污治罪條例第2條、第5條第1項第3款
、第7條、第10條第1項、第3項、第17條，刑法第11條、第2條第
1項前段、第339條第2項、第51條第5款（修正前）、第37條第2
項、第134條前段，刑法施行法第1條之1第1項、第2項前段，中
華民國96年罪犯減刑條例第2條第1項第3款、第7條，判決如主文
。
本案經檢察官范文豪到庭執行職務。
中    華    民    國    99    年    7     月    8    日
                  刑事第七庭  審判長法  官  李文福
                                    法  官  顏基典
                                    法  官  陳顯榮
以上正本證明與原本無異。
如不服本判決應於收受送達後10日內向本院提出上訴書狀，其未
敘述上訴理由者，並得於提起上訴後10日內向本院補提理由書（
均須按他造當事人之人數附繕本）「切勿逕送上級法院」。
                                    書記官  劉岳文
中    華    民    國    99    年    7     月    8     日
附表：
┌──┬──────────────┬──┬────┬───────────┐
│編號│  扣  押  物  名  稱        │數量│ 持有人 │   扣押時間、地點     │
├──┼──────────────┼──┼────┼───────────┤
│    │警政署國道公路警察局第八警察│    │        │                      │
│  1 │隊函（94年9月6日公警交八字第│ 1張│        │                      │
│    │0000000000號）              │    │        │                      │
├──┼──────────────┼──┤        │                      │
│  2 │雜記紙                      │ 9張│        │                      │
├──┼──────────────┼──┤        │                      │
│  3 │存款簿（戶名：蔡妙芬2本   、│    │        │                      │
│    │            許國讚、李信昌、│    │        │    96年3月8日        │
│    │            嚴春霖、林忠南、│ 7本│ 嚴春霖 │南投縣南投市○○○路  │
│    │嚴良全）                    │    │        │125號                 │
├──┼──────────────┼──┤        │                      │
│  4 │蔡妙芬支票簿                │ 1本│        │                      │
├──┼──────────────┼──┤        │                      │
│  5 │匯款單                      │88張│        │                      │
├──┼──────────────┼──┤        │                      │
│  6 │記事本                      │ 3本│        │                      │
├──┼──────────────┼──┤        │                      │
│  7 │名片                        │16張│        │                      │
├──┼──────────────┼──┼────┼───────────┤
│    │                            │    │        │     96年3月8日       │
│  8 │磁片                        │ 1片│ 甲○○ │ 南投縣南投市○○路21 │
│    │                            │    │        │ 巷3號3樓             │
├──┼──────────────┼──┼────┼───────────┤
│  9 │磁片                        │15片│        │                      │
├──┼──────────────┼──┤        │     96年3月8日       │
│ 10 │請求支付命令                │ 1張│ 甲○○ │高雄市○○○路385號21 │
├──┼──────────────┼──┤        │樓之2                 │
│ 11 │91年監察院彈劾案            │ 1本│        │                      │
├──┼──────────────┼──┼────┼───────────┤
│ 12 │記事簿                      │ 4本│        │                      │
├──┼──────────────┼──┤        │     96年3月8日       │
│ 13 │甲○○相片                  │ 1張│ 陳雅惠 │高雄縣鳳山市○○○路  │
├──┼──────────────┼──┤        │12號4樓               │
│ 14 │名片                        │ 1張│        │                      │
├──┼──────────────┼──┼────┼───────────┤
│ 15 │銀行存摺                    │ 3本│        │                      │
├──┼──────────────┼──┤        │                      │
│ 16 │雜記簿                      │ 3本│        │                      │
├──┼──────────────┼──┤        │                      │
│ 17 │2006年桌曆                  │ 1本│        │                      │
├──┼──────────────┼──┤        │                      │
│ 18 │電話簿                      │ 1本│        │     96年3月8日       │
├──┼──────────────┼──┤ 王茂昌 │南投縣南投市○○○街  │
│ 19 │金園茶藝館安全檢修憑證      │ 1份│        │14號                  │
├──┼──────────────┼──┤        │                      │
│ 20 │雜記紙                      │ 2張│        │                      │
├──┼──────────────┼──┤        │                      │
│ 21 │茶藝館小姐上班小姐番號表    │ 6張│        │                      │
├──┼──────────────┼──┼────┼───────────┤
│ 22 │甲○○信件                  │ 1件│        │                      │
├──┼──────────────┼──┤        │                      │
│ 23 │綱紀國際科技有限公司合庫存摺│ 1本│        │     96年3月8日       │
├──┼──────────────┼──┤ 嚴春霖 │南投縣草屯鎮○○街139 │
│ 24 │雜記本（小）                │ 1本│        │號2樓之3              │
├──┼──────────────┼──┤        │                      │
│ 25 │雜記本（大）                │ 1本│        │                      │
└──┴──────────────┴──┴────┴───────────┘
附錄：本判決論罪科刑法條
貪污治罪條例第5條第1項第3款：
有下列行為之一者，處7年以上有期徒刑，得併科新臺幣6千萬元
以下罰金：
三、對於職務上之行為，要求、期約或收受賄賂或其他不正利益
    者。
刑法第339條：
意圖為自己或第三人不法之所有，以詐術使人將本人或第三人之
物交付者，處5年以下有期徒刑、拘役或科或併科1千元以下罰金
。
以前項方法得財產上不法之利益或使第三人得之者，亦同。
前二項之未遂犯罰之。

司法院資訊處製作；財團法人民間司法改革基金會備份。
